臺灣新北地方法院刑事判決
111年度金簡上字第90號
上  訴  人  
即  被  告  陳姷暻



選任辯護人  陳令軒律師
            林巧雯律師
上列上訴人即被告因違反洗錢防制法等案件，不服本院於中華民
國111年3月18日所為111年度金簡字第175號第一審刑事簡易判決
（聲請簡易判決處刑案號：110年度偵字第28172號），提起上訴
，本院管轄之第二審合議庭判決如下：
    主  文
原判決撤銷。
陳姷暻幫助犯洗錢防制法第十四條第一項之洗錢罪，處有期徒刑
貳月，併科罰金新臺幣壹萬元，罰金如易服勞役，以新臺幣壹仟
元折算壹日。緩刑貳年，緩刑期間付保護管束，並應向指定之政
府機關、政府機構、行政法人、社區或其他符合公益目的之機構
或團體提供肆拾小時之義務勞務，及應接受拾貳小時之法治教育
課程。
    事  實
一、陳姷暻依其智識程度及生活經驗，可預見將自己之金融帳戶
    （含提款卡及密碼）提供予真實姓名年籍不詳之人使用，常
    與財產犯罪密切相關，且可預見金融帳戶被他人利用以遂行
    詐欺犯罪及隱匿、掩飾犯罪所得財物或財產上利益，竟仍基
    於幫助他人實施詐欺取財犯罪及幫助洗錢之不確定故意，於
    民國110年2月5日前某日，在其男友呂奇紘（所涉幫助詐欺
    取財、洗錢等罪嫌，未據起訴）位於桃園之住處，將其所申
    辦之中國信託商業銀行帳號000000000000號帳戶（下稱本案
    帳戶）之存摺、提款卡及提款密碼交予呂奇紘，呂奇紘再於
    不詳時、地轉交與本件詐欺集團成員使用。嗣本件詐欺集團
    即共同意圖為自己不法之所有，基於詐欺取財及洗錢之犯意
    聯絡，於110年1月28日，透過臉書社團「Alice【精品&名牌
    】全新二手交流社」得知陳思嘉欲徵求購買LV三合一麻將包
    ，遂以臉書暱稱「Marry Cat」私訊陳思嘉，向陳思嘉佯稱
    ：可出售LV三合一麻將包包予陳思嘉云云，致陳思嘉陷於錯
    誤，於110年2月5日15時52分許以網路銀行匯款新臺幣（下
    同）5萬元本案帳戶內，旋遭本件詐欺集團成員提領一空，
    而以此方式製造金流之斷點，掩飾特定犯罪所得之來源及去
    向。嗣陳思嘉發覺有異，報警處理，方循線查悉上情。
二、案經陳思嘉訴由臺北市政府警察局萬華分局移送臺灣新北地
    方檢察署檢察官偵查後聲請以簡易判決處刑。
    理  由
一、證據能力之認定：
　　按刑事訴訟法第159條之5規定：「被告以外之人於審判外之
    陳述，雖不符刑事訴訟法第159條之1至第159條之4之規定，
    而經當事人於審判程序同意作為證據，法院審酌該言詞陳述
    或書面陳述作成時之情況，認為適當者，亦得為證據（第1
    項）。當事人或辯護人於法院調查證據時，知有第159條第1
    項不得為證據之情形，而未於言詞辯論終結前聲明異議者，
    視為有前項之同意（第2項）。」本院以下援引之被告陳姷
    暻以外之人於審判外之言詞或書面陳述，雖屬傳聞證據，惟
    當事人及辯護人均明知此情，而未於本院審理過程中聲明異
    議，本院審酌上開證據資料製作時之情況，尚無違法不當及
    證明力明顯過低之瑕疵，與本案待證事實復具有相當關連性
    ，以之作為證據應屬適當。揆諸前揭規定，認該等證據資料
    均得為證據。至非供述證據部分，並無事證顯示係實施刑事
    訴訟程序之公務員因違背法定程序而取得，復經本院依法踐
    行調查程序，皆應有證據能力。
二、認定事實之理由及證據：
　　訊據被告就前揭犯罪事實，於本院審理時坦承不諱，核與證
    人即告訴人陳思嘉於警詢時之指述大致相符（見110年度偵
    字第28172號卷【下稱偵卷】第6至7頁），且有本案帳戶開
    戶基本資料及交易明細、告訴人提出之其與詐欺集團成員間
    之對話紀錄截圖各1份（見偵卷第11至12頁、第17至18頁、
    第32至33頁）在卷可稽，足認被告具任意性且不利於己之自
    白，與上開事證彰顯之事實相符，而可採信。本件事證明確
    ，被告犯行堪以認定，應依法論科。
三、論罪科刑及撤銷原判決之理由：
  ㈠罪名與罪數：
　　按刑法第30條之幫助犯，係以行為人主觀上有幫助故意，客
    觀上有幫助行為，即對於犯罪與正犯有共同認識，而以幫助
    意思，對於正犯資以助力，但未參與實行犯罪之行為者而言
    。幫助犯之故意，除需有認識其行為足以幫助他人實現故意
    不法構成要件之「幫助故意」外，尚需具備幫助他人實現該
    特定不法構成要件之「幫助既遂故意」，惟行為人只要概略
    認識該特定犯罪之不法內涵即可，無庸過於瞭解正犯行為之
    細節或具體內容。此即學理上所謂幫助犯之「雙重故意」。
    又金融帳戶乃個人理財工具，依我國現狀，申設金融帳戶並
    無任何特殊限制，且可於不同之金融機構申請多數帳戶使用
    ，是依一般人之社會通念，若見他人不以自己名義申請帳戶
    ，反而收購或借用別人之金融帳戶以供使用，並要求提供提
    款卡及告知密碼，則提供金融帳戶者主觀上如認識該帳戶可
    能作為對方收受、提領特定犯罪所得使用，對方提領後會產
    生遮斷金流以逃避國家追訴、處罰之效果，仍基於幫助之犯
    意，而提供該帳戶之提款卡及密碼，以利洗錢實行，仍可成
    立一般洗錢罪之幫助犯（最高法院刑事大法庭108年度台上
    大字第3101號刑事裁定意旨參照）。被告將本案帳戶提供予
    不詳之詐騙行為人，使之得持以對告訴人施行詐術，致其陷
    於錯誤，並依指示匯款至上開帳戶，已如上述。被告所為固
    未直接實行詐欺取財、掩飾或隱匿特定犯罪所得之本質、來
    源、去向、所在之構成要件行為，惟其提供本案金融帳戶之
    存摺、提款卡及密碼予詐騙之人，確對本案詐欺行為人遂行
    詐欺取財、掩飾或隱匿特定犯罪（詐欺取財罪屬洗錢防制法
    第3條第2款之特定犯罪）所得之本質、來源、去向、所在資
    以助力，有利詐欺取財及洗錢之實行。故核被告所為，係犯
    刑法第30條第1項、第339條第1項之幫助詐欺取財罪，及刑
    法第30條第1項、洗錢防制法第14條第1項之幫助一般洗錢罪
    。再被告以一行為同時觸犯幫助詐欺取財罪及幫助一般洗錢
    罪，為想像競合犯，應依刑法第55條規定，從一重論以幫助
    一般洗錢罪。
　㈡刑之減輕事由：　
　　⒈被告係基於幫助之犯意，而並未實際參與詐欺犯行，所犯
      情節較正犯輕微，為幫助犯，爰衡酌其犯罪情節，依刑法
      第30條第2項規定減輕其刑。
　　⒉按犯洗錢防制法第14條、第15條之罪，在偵查或審判中自
      白者，減輕其刑，同法第16條第2項定有明文。被告於本
      院審理時，就其提供帳戶予本件詐欺集團使用之客觀事實
      供認無訛（見本院111年度金簡上字第90號卷【下稱本院
      卷】第203至204頁），應認被告就幫助洗錢罪之主要構成
      要件事實於審判中有所自白，爰依洗錢防制法第16條第2
      項規定減輕其刑，並與上開減輕（刑法第30條第2項）事
      由，依法遞減之。　　
  ㈢原審以被告罪證明確，予以論罪科刑，固非無見，然查：
　　⒈按刑罰之量定，固屬法院自由裁量之職權行使，刑事審判
      之量刑，旨在實現刑罰權之分配的正義，故法院對科刑判
      決之被告量刑，應符合罪刑相當原則，使罰當其罪，以契
      合人民之法律感情。此所以刑法第57條明定科刑時應審酌
      一切情狀，尤應注意該條所列各款情形，以為科刑輕重之
      標準（最高法院95年度台上字第1779號刑事判決意旨參照
      ）。再法院對於被告之量刑，亦應受比例原則與平等原則
      等一般法律原則之支配，以期達成客觀上之適當性、相當
      性與必要性之價值要求；又行為人犯後悔悟之程度，是否
      力謀恢復原狀或與被害人達成和解，及其後是否能確實履
      行和解條件，以彌補被害人之損害，均攸關於法院判決量
      刑之審酌，且基於「修復式司法」理念，國家亦有責權衡
      被告接受國家刑罰權執行之法益與確保被害人損害彌補之
      法益，務必使二者間在法理上力求衡平；被告在刑事訴訟
      程序中，於緘默權保障下所為之任意供述，是否坦承犯行
      或為認罪之陳述，而為客觀情狀之呈現，尚非不得據為判
      斷犯罪後有無悔悟而為態度是否良好之部分依據。事實審
      法院將之列為量刑審酌事項之一，要無不可。且被告究竟
      在何一訴訟階段認罪，攸關訴訟經濟及被告是否出於真誠
      之悔意或僅心存企求較輕刑期之僥倖，法院於科刑時，自
      得列為審酌刑法第57條第10款「犯罪後之態度」情形之考
      量因子，以適正行使其裁量權（最高法院108年度台上字
      第4387號刑事判決意旨參照）。查被告雖於原審否認犯行
      ，惟於本院審理時已坦承犯罪，復與告訴人成立和解，依
      約賠償5萬元等情，有和解契約書及收據各1份附卷可參（
      見本院卷第211至213頁），原判決未及審酌及此，對本案
      所為之刑罰量定，尚有未當。
　　⒉又被告於本院審理時坦承犯罪，原審未及適用洗錢防制法
      第16條第2項之規定予以減刑，於法亦有未合。
　　⒊綜上，被告上訴請求依洗錢防制法第16條第2項規定減刑及
      給予緩刑之宣告，為有理由，應由本院管轄之第二審合議
      庭撤銷改判。
  ㈣量刑：
　　⒈爰以被告之責任為基礎，審酌其提供本案帳戶之存摺、提
      款卡及密碼予他人作為詐欺取財工具，增加告訴人尋求救
      濟及治安機關查緝犯罪之困難，且因被告提供上開帳戶，
      使告訴人受騙匯入之款項經提領後，即難以追查犯罪所得
      去向，而得以切斷特定犯罪所得與犯罪行為人間之關係，
      助長詐欺犯罪之猖獗、危害國內金融交易秩序，所為實不
      足取；兼衡其素行（見卷附臺灣高等法院被告前案紀錄表
      ）、智識程度、家庭經濟狀況（見本院卷第205頁），暨
      其犯罪動機、手段、目的、情節、告訴人所受損害，及其
      犯後於本院審理時坦承犯行，且業與告訴人達成和解解，
      並依約支付告訴人5萬元等一切情狀，量處如主文第2項所
      示之刑，並就併科罰金部分，諭知易服勞役之折算標準，
      以示處罰。
　　⒉又被告前未曾受有期徒刑以上刑之宣告，有前引前案紀錄
      表可佐，其因一時失慮而犯本件之罪，犯後已坦認犯罪，
      且業與告訴人獲致和解，賠償告訴人5萬元，並經告訴人
      表示願意宥恕其本件行為，及請求給予其自新及緩刑之機
      會等情，有和解契約書、收據、告訴人111年11月22日提
      出之刑事陳報狀附卷為憑（見本院卷第211至215頁），信
      其經此偵審程序，應知所警惕，而無再犯之虞，本院因認
      其所受刑之宣告以暫不執行為適當，爰依刑法第74條第1
      項第1款規定，併予宣告緩刑2年。另為使被告能確實反省
      本件犯行，建立正確之價值觀，本院認尚有賦予其一定負
      擔之必要，爰諭知被告應向檢察官指定之政府機關、政府
      機構、行政法人、社區或其他符合公益目的之機構或團體
      提供40小時之義務勞務，暨為預防再犯並應接受12小時之
      法治教育課程，並依刑法第93條第1項第2款之規定在緩刑
      期內併付保護管束，以收緩刑之實效。倘被告違反上開應
      行負擔之事項且情節重大，依刑法第75條之1第1項第4款
      之規定，其緩刑之宣告仍得由檢察官向本院聲請撤銷，併
      予指明。
  ㈤沒收：
　　⒈被告固將本案帳戶之存摺、提款卡及提款密碼交付他人遂
      行詐欺取財及洗錢之犯行，惟依卷內事證，尚無積極證據
      足認被告有因交付帳戶而取得任何不法利益，自不生利得
      剝奪之問題，亦不須就正犯所獲得之犯罪所得負沒收、追
      徵之責。從而，即無宣告沒收其犯罪所得之適用。
　　⒉另按犯第14條之罪，其所移轉、變更、掩飾、隱匿、收受
      、取得、持有、使用之財物或財產上利益，沒收之，固為
      洗錢防制法第18條第1項前段所明定，惟本案被告所為係
      洗錢防制法第14條第1項洗錢罪之幫助犯，其犯罪態樣與
      實施犯罪之正犯有異，所處罰者乃其提供助力之行為本身
      ，而非正犯實施犯罪之行為，因此幫助犯不適用責任共同
      之原則，對於正犯所移轉、變更、掩飾、隱匿、收受、取
      得、持有、使用之財物或財產上利益，自毋庸為沒收之宣
      告，併此敘明。
據上論斷，應依刑事訴訟法第455條之1第1項、第3項、第369條
第1項前段、第364條、第299條第1項前段，洗錢防制法第14條第
1項、第16條第2項，刑法第11條前段、第30條第1項前段、第2項
、第339條第1項、第55條、第42條第3項、第74條第1項第1款、
第2項第5款、第8款、第93條第1項第2款，刑法施行法第1條之1
第1項，判決如主文。
本案經檢察官鄭淑壬偵查後聲請以簡易判決處刑，由檢察官顏汝
羽、王江濱於本審到庭實行公訴。　　
中　　華　　民　　國　　111 　年　　12 　　月　　21 　日
                  刑事第七庭  審判長法  官   彭全曄
　
                                    法  官   白承育
　
                                    法  官   劉思吟
上列正本證明與原本無異。
本判決不得上訴。
                                    書記官   廖俐婷
中　　華　　民　　國　　111 　年　　12　　月　　23　　日
附錄本案論罪科刑法條全文：
洗錢防制法第14條：
有第二條各款所列洗錢行為者，處7 年以下有期徒刑，併科新臺
幣5 百萬元以下罰金。
前項之未遂犯罰之。
前二項情形，不得科以超過其特定犯罪所定最重本刑之刑。
中華民國刑法第30條第1項：
幫助他人實行犯罪行為者，為幫助犯。雖他人不知幫助之情者，
亦同。
中華民國刑法第339條：
意圖為自己或第三人不法之所有，以詐術使人將本人或第三人之
物交付者，處5 年以下有期徒刑、拘役或科或併科50萬元以下罰
金。
以前項方法得財產上不法之利益或使第三人得之者，亦同。
前二項之未遂犯罰之。